臺灣宜蘭地方法院民事簡易判決
110年度宜簡字第43號
原      告  林英璋  
訴訟代理人  吳純怡律師
被      告  游德遠  
            游長庚  
            游中山  

            游瑞生  

            游瑞富  
上五人共同
訴訟代理人  陳敬穆律師
            謝亞哲律師
            朱一品律師
上列當事人間請求拆屋還地等事件，本院於民國110年11月15日
言詞辯論終結，判決如下：
　　主　　文
被告應將坐落宜蘭縣○○鎮○○段○○○地號土地上如附圖編號
A（面積捌柒點貳捌平方公尺、一層磚石造鐵皮頂房屋）、B（面
積肆貳點伍伍平方公尺、水泥地面）所示之地上物拆除，並將占
用土地騰空返還予原告及其他全體共有人。
被告應連帶給付原告新臺幣玖拾伍萬柒仟陸佰柒拾壹元，及被告
游德遠、被告游長庚、被告游中山自民國一一○年四月二十四日
起，被告游瑞生、被告游瑞富自民國一一○年四月二十三日起，
均至清償日止，按週年利率百分之五計算之利息。
本判決第一項於原告以新臺幣壹拾壹萬貳仟伍佰貳拾元為被告供擔保後，得假執行。但被告如以新臺幣叁拾叁萬柒仟伍佰伍拾捌元為原告預供擔保後，得免為假執行。
本判決第二項於原告以新臺幣叁拾壹萬玖仟貳佰貳拾肆元為被告
供擔保後，得假執行，但被告如以新臺幣玖拾伍萬柒仟陸佰柒拾
壹元為原告預供擔保，得免為假執行。 
訴訟費用由被告負擔。
　　事實及理由
壹、程序方面：
    按訴狀送達後，原告不得將原訴變更或追加他訴，但擴張或
    減縮應受判決事項之聲明者，不在此限，民事訴訟法第255
    條第1項第3款定有明文。查本件原告林英璋起訴本於土地所
    有權人之地位請求被告游德遠、被告游長庚、被告游中山、
    被告游瑞生、被告游瑞富拆屋還地，起訴時聲明為「一、被
    告等人應將坐落宜蘭縣○○鎮○○段000地號土地上如附件所示A
    部分面積約60平方公尺（以實際測量範圍為準）之地上物拆
    除，並將部分土地交還予原告」等語。嗣經本院囑託宜蘭縣
    宜蘭地政事務所派員會同履勘測量確認建物範圍面積後，乃
    於民國110年4月22日具狀變更聲明為「一、被告等人應將坐
    落宜蘭縣○○鎮○○段000地號土地上如附圖所示A部分面積87.2
    8平方公尺之一層磚石造鐵皮頂房屋、B部分面積42.55平方
    公尺之水泥地面拆除，並將該部分土地返還原告及其他共有
    人全體；二、被告等人應連帶給付原告新臺幣（下同）957,
    671元，暨自原告民事陳報暨訴之變更追加狀繕本送達被告
    等人之翌日起至清償日止，按週年利率百分之5計算之利息
    」(見本院卷第92頁至第94頁)。核原告上開聲明之變更，僅
    為擴張應受判決事項之聲明，依前述說明，於法並無不合，
    應予准許。
貳、實體方面： 
一、原告主張：
  ㈠查原告父親林樂正於48年1月13日就所有坐落宜蘭縣○○鎮○○段
    ○○○段○00000號建地0.5225甲連同地上房屋，與被告等人先
    祖即訴外人游阿寿訂有不定期租賃契約，租賃目的為供訴外
    人游阿寿使用地上田寮，前開土地嗣於49年1月7日分割出13
    6-3及136-4地號土地，又136-1地號土地重劃後為宜蘭縣○○
    鎮○○段000地號，地目為甲種建築用地，而136-3地號重測後
    為宜蘭縣○○鎮○○段000地號土地（下稱系爭516地號土地），
    地目為農牧用地，又訴外人游阿寿為利用系爭516地號土地
    耕作，遂與原告父親林樂正改訂立6年1期之耕地三七五租約
    ，是原不定期租賃契約消滅，原告父親林樂正前雖於48年1
    月13日，將所有坐落頭城鎮下埔小段第136-1地號建地0.522
    5甲及其上房屋以「每年租谷800台斤」租賃予被告等人先祖
    游阿寿使用（後稱「前約」），後因136-1地號建地於49年1
    月7日分割為136-3（重測後為516地號土地）、136-4地號土
    地，其中136-3地號土地（即系爭516地號土地）劃分為農牧
    用地而可供耕作，訴外人游阿寿為繼續利用136-3地號土地
    耕作，遂與原告父親林樂正更改前約内容，就136-1地號土
    地所分割出來之136-3地號土地計0.3797甲農地（計算式：0
    .1107+0.1107+0.1407+0.0176=0.3797)， 及縮減前約標的
    即建物基地計0.0497甲及其上田寮，改訂為租期為6年1期之
    耕地三七五租約（後稱「後約」），而被告等人先祖游阿寿
    應每年繳納全年收穫總量1,000分之375之耕地承租費用，及
    799台斤租谷之建物及其基地承租費用（計算式：234+188+1
    88+189=799)，耕地三七五租約上更特別註明：「上開土地
    標示以外尚有基地0.0497甲連同地上田寮一棟七間持分1/4
    包括在内依照原來約定每年租谷…繼續租用」，意即此租賃
    建物及基地之耕地三七五後約係用以取代48年所簽定之前約
    ，因前約消滅，故被告等人先祖毋庸再另外依原48年簽訂之
    租賃契約繳納租金，而被告等人自耕地三七五租約簽立後，
    亦除依照後約即耕地三七五租約之約定内容繳納租金外，未
    曾再就前約繳納租金，足認原告父親林樂正與被告等人先祖
    游阿寿訂立之租約内容已更改，就租賃標的、租賃條件及租
    賃期限等重要債之要素皆已變更，且前約已經消滅，由後約
    取代之，訴外人游阿寿過世後，前開耕地三七五租約由其子
    女游金隆、游德彰、游德和、游德遠繼承，並分別訂立為頭
    埔字第36-6、36-7、36-8、36-9號租約，嗣游金隆於96年7
    月21日過世，由其子游長庚、游中山繼承36-6號租約，游德
    彰於82年3月16日過世，由其子游瑞富、游德生繼承36-7號
    租約，游德和於100年11月12日過世，由訴外人楊棗香繼承3
    6-8租約，又除36-8號租約早於105年10月18日經出租人、承
    租人雙方合意而終止，36-6、36-7、36-8、36-9號租約皆經
    宜蘭縣頭城鎮公所以108年5月7日頭鎮民字第1080006021號
    函塗銷登記在案，是系爭農地上已無存在任何耕地三七五租
    約，是被告等人已無占用土地之合法權源，應即返還系爭51
    6地號土地予原告，自屬當然，原告父親林樂正於109年過世
    後，由原告及訴外人林煥彰、林銘璋繼承系爭516地號土地
    ，惟原告欲申請農業設施為從來使用之證明以辦理繼承登記
    時，卻遭行政機關告知土地現況已經改變，且尚存放與農業
    無關之洗衣機、熱水器、瓦斯桶、排風扇等設備，顯見系爭
    516地號土地現況上之地上物為游阿寿或其繼承人嗣後所增
    設，且非作農業使用，故原告曾於109年7月17日寄發臺北逸
    仙郵局1161號存證信函，請求被告等人於文到30日内拆除地
    上物以返還系爭516地號土地，惟被告等人卻稱兩造仍有租
    賃關係，故堅拒拆除之，又第二代之耕地三七五租約承租人
    游金隆、游德彰、游德和既已辭世，而游德和之繼承人楊棗
    香並未占用地上物，更已於105年10月18日放棄耕作權，是
    系爭土地上之地上物應為最後耕地三七五租約之承租人即被
    告等人游德遠、游長庚、游中山、游瑞富、游德生所有，原
    告應得向前開地上物所有權人暨系爭516地號土地占用人請
    求拆屋還地，而非向游阿寿之全體繼承人。
  ㈡退步言之，縱前約尚未消滅，然被告等人所占用系爭516地號
    土地之範圍已超出從前原告先祖出租予被告等人之建物範圍
    ，原告仍得請求被告等人拆除之，查宜蘭縣政府109年6月5
    日府農務字第1090077146號函：「依臺端提供林務局農林航
    空測量所68年6月5日航照圖所示，旨揭土地上農業資材室範
    圍與現況不一致，僅得認定68年即已存在之範圍為偏北面之
    水泥造部分，惟該部分經現勘設有洗衣機、熱水器、瓦斯桶
    、排風扇等與農業經營無關之設備」，是被告等人占用系爭
    516地號土地之建物，除偏北面之水泥造部分為68年即已存
    在之範圍外，其餘部分皆係被告等人非法增建之部分，並非
    前約（即不定期租賃契約)之租賃範圍，且其使用不合於耕
    地三七五租約之承租目的，縱認兩造間之前約、後約並無發
    生債之更改之效果，而係兩約並立存在（此為假設語氣，原
    告否認之），惟被告等人自耕地三七五契約訂立以來，從未
    另依不定期租賃契約繳納租金，且依耕地三七五契約之記載
    ：「上開土地標示以外尚有基地0.0497甲連同地上田寮一棟
    七間持分1/4包括在内依照原來約定繼續租用」，可知原告
    及被告等人先祖原約定之不定期租賃契約或嗣後訂立之耕地
    三七五租約，其目的皆係為供被告等人先祖使用地上田寮即
    堆置農具、肥料或臨時休息，然被告等人卻未依約定内容使
    用田寮，竟將68年即存在之偏北面水泥造部分用於置放與農
    業無關之設施，致使原告無法申請農業使用證明而被課徵高
    額之遺產稅額，顯已違反承租目的；又因建物及土地皆為原
    告先祖所有，且訂立不定期租賃契約之際，土地為建地，原
    告先祖又非出租土地予被告等人建屋使用，故就不定期租賃
    土地之部分，並未受有土地法限制，原告本得隨時終止契約
    ；況建物之部分，因被告等人不但積欠租金額除擔保金抵償
    外達二個月以上，且於建物中堆放與農業無關之設施，違反
    租賃契約約定「建物作為田寮」之使用方式，原告亦已以民
    事準備狀繕本送達作為終止建物及該土地不定期租賃契約之
    意思表示，是原告請求被告等人拆除系爭516地號上建物，
    應屬有據，又依系爭耕地三七五租約最早可追溯之書面契約
    ，其租賃期間為68年1月1日至73年12月31日，且租賃標的為
    「供農業使用」之「地上田寮一棟七間」，惟經宜蘭縣政府
    109年6月5日調查，現場除偏北面之水泥造部分外，皆與68
    年6月5日航照圖所示並不相符，且堆置洗衣機、熱水器、瓦
    斯桶、排風扇等與農業經營無關之設備，顯然被告等人自為
    增設之建物與兩造訂立之耕地三七五租約毫無干係，更況耕
    地三七五租約亦經終止在案，被告等人本不得再持耕地三七
    五租約而主張對系爭土地有合法占用權源，是被告等人稱原
    告先祖林樂正於訂立耕地三七五租約之際即知悉而且同意被
    告等人先祖游阿寿增建建物，故被告等人得續占用土地等語
    ，顯然與事實不符，法律上亦無所據。
  ㈢又按民法第184條第1項：「因故意或過失，不法侵害他人之
    權利者，負損害賠償責任。故意以背於善良風俗之方法，加
    損害於他人者亦同」，同法第185條第1項：「數人共同不法
    侵害他人之權利者，連帶負損害賠償責任。不能知其中孰為
    加害人者亦同」。再按農業發展條例第38條第1項前段：「
    作農業使用之農業用地及其地上農作物，由繼承人或受遺贈
    人承受者，其農地及地上農作物之價值，免徵遺產稅，並自
    承受之年起，免徵田賦十年」、遺產及贈與稅法第17條第1
    項第6款前段：「下列各款，應自遺產總額中扣除，免徵遺
    產稅：六、遺產中作農業使用之農業用地及其地上農作物，
    由繼承人或受遺贈人承受者，扣除其農地及地上農作物價值
    之全數」，若第三人故意於農地建有非供農業使用之上開違
    規建物，致令所有人無法取得農業使用證明而遭致課徵遺產
    稅，第三人應就所有人受有之遺產稅損害，負侵權損害賠償
    責任，查被告等人本應依耕地三七五租約目的，將系爭516
    地號農地及原告之父林樂正所提供之農地上建物作為農業使
    用，且不得自為增建，而若系爭516地號農地沒有增建、且
    其上建物確有為農業使用，原告繼承系爭516地號農地時即
    得申請農業設施從來使用及農業用地作農業使用證明，依農
    業發展條例第38條第1項前段、遺產及贈與稅法第17條第1項
    第6款前段免徵遺產稅，惟被告等人擅自竟改變用途，於系
    爭516地號農地上增建，並置放與農業無關之洗衣機、熱水
    器、瓦斯桶、排風扇等設備，且原告已於109年7月17日以臺
    北逸仙郵局存證號碼第1161函請被告等人拆除前開地上物，
    並通知被告等人若未拆除，原告將受有高額之遺產稅損害，
    被告等人卻斷然拒絕之，致令系爭516地號農地最終無法申
    請農用證明，遭國稅局以原農地價值課徵原告遺產稅即957,
    671元，是若被告等人依約返還租賃土地，原告即得依法令
    及既定之計畫免徵遺產稅額，惟因被告等人拒絕返還土地，
    致使原告失去可免徵遺產稅之預期利益，被告等人應負損害
    賠償責任，國稅局現已作成依原農地價值課徵原告遺產稅即
    957,671元之行政處分（計算式：9,576,710×10％=957,671 )
    ，並由原告如數繳納之，故繼承人林煥璋、林銘璋認本案對
    渠等已無訴訟實益，為免日後訴訟曠日廢時而勞身傷神，而
    撤回起訴，僅由原告續行訴訟，是繼承人林煥璋、林銘璋亦
    皆承認遺產稅額係由原告所繳納，並同意應由原告單獨起訴
    及受償，故原告本於自己所有權受到侵害，單獨起訴請求被
    告等人賠償原告支出之遺產稅額957,671元，並無不當。
　㈣聲明：⒈被告等人應將坐落宜蘭縣○○鎮○○段000地號土地上如
    附圖所示A部分面積87.28平方公尺之一層磚石造鐵皮頂房屋
    、B部分面積42.55平方公尺之水泥地面拆除，並將該部分土
    地返還原告及其他共有人全體；⒉被告等人應連帶給付原告9
    57,671元整，暨自原告民事陳報暨訴之變更追加狀繕本送達
    被告等人之翌日起至清償日止，按週年利率百分之5計算之
    利息；⒊原告願供擔保，請准宣告假執行。
二、被告等人則以：
　㈠原告之被繼承人林樂正於41年1月12日以買賣為原因取得重測
    前宜蘭縣○○鎮○○段○○○段00000地號土地，嗣於49年1月7日分
    割出宜蘭縣頭城鎮下埔段下埔小段136-3及宜蘭縣○○鎮○○段○
    ○○段00000地號土地，又宜蘭縣○○鎮○○段○○○段00000地號重
    測後為系爭516地號土地，地目為農牧用地，之後被繼承人
    林樂正於109年3月26日死亡，系爭516地號土地之後由原告
    、林煥璋、林銘璋分割繼承取得，被告等人之被繼承人游阿
    寿於40年間即已於林樂正名下重測前宜蘭縣○○鎮○○段○○○段0
    0000地號土地上興建建物居住使用，嗣後林樂正、游阿寿發
    生爭議而於48年1月13日於臺灣高等法院成立和解，和解内
    容為「上訴人（即林樂正）願意將系爭坐落所有頭城鎮下埔
    小段第136-1號建地0.5225甲連同地上房屋共以每年租谷800
    台斤繼續不定期出租予被上訴人（即游阿寿）」等語，因簽
    立和解筆錄當時136-1地號土地尚未分割出136-3地號，故當
    時係針對全部土地（即包括分割後之136-3地號即系爭土地
    ）成立不定期租關係，該不定期租賃契約乃一債權契約，其
    條件、目的、標的範圍及内容均與嗣後成立之三七五租約不
    同，兩者於法律上並無互斥或不得並存之關係，兩造之被繼
    承人也無以任何書面解除或終止前開不定期租賃關係，48年
    之不定期租賃契約係林樂正與游阿寿成立之私法上租賃關係
    ，與之後成立之三七五租約係依據三七五減租條例等規定成
    立之契約關係，不僅成立依據不同 (前約是依據民法、土地
    法之規定，後約是根據三七五減租條例）、 標的不同（前
    者是重測且尚未分割前之下埔小段136-1，後者是136-3)、
    租金不同等等，而且債權契約即使針對同一標的也可同時並
    存，例如針對同一租賃標的物可同時簽立兩份租賃契約，僅
    曰後會衍生是否其中一租約有債務不履行之問題而已，並無
    所謂後約當然取代前約之問題，更何況所謂的後約即三七五
    租約也無明文約定同時解除前約之不定期租賃契約等文字，
    故原告稱後約取代前約，前約已消滅云云，實屬無據，被告
    等人之被繼承人游阿寿於35年即已於重測前下埔小段136之1
    地號上興建建物，嗣後因游阿寿家族人口日漸增多，故游阿
    寿才陸續增建至現在之現況，此部分觀鈞院現場會勘時，現
    場建物均已陳舊、存在相當長時間之狀態可知，且按71年8
    月11日三七五租約記載當時已有田寮七間等語，益徵現場建
    物確實已存在數十年的時間，故第三人游阿寿當初與林樂正
    成立不定期租賃契約，目的自然是以租地建屋之方式為之，
    而非僅僅租用土地種植作物而已，否則原告之被繼承人林樂
    正也不會於71年8月11日三七五租約上註記「上開土地標示
    以外尚有基地0.0497甲連同地上田寮一棟七間持分1/4包括
    在内依照原來約定每年租金壹佰捌拾玖台斤繼續租用」等語
    ，換言之，林樂正不僅知悉而且同意系爭土地已有游阿寿後
    來增建共7間之建物，而且針對該部分也在不定期租賃範圍
    ，故才繼續收取租金，因此游阿寿並不是未經同意擅在系爭
    土地上增建建物，而是自始即成立租地建屋之不定期租賃關
    係，是原告主張其不受土地法之限制而得隨時終止租賃契約
    云云，自不足採，又被告等人之被繼承人游阿寿於52年即曾
    繳納過戶稅，此有收據可佐，而當時之戶稅係以納稅義務人
    名下不動產之價值作為課稅基準，不動產總價達6,000元以
    上者始課徵戶稅，故足證系爭建物確實是由游阿寿興建迄今
    已逾50年以上，因此才會有游阿寿於52年擁有系爭建物之價
    值超過6,000元以上，而依法需繳納戶稅之狀況，而原告之
    被繼承人林樂正已收受租金數十年均不曾提出異議或要求游
    阿寿不得興建建物或拆除增建建物，益徵兩造之被繼承人自
    始係成立租地建物之不定期租賃關係，且林樂正確實有同意
    游阿寿增建建物，至為灼然，故原告主張原不定期租賃關係
    已消滅，故被告等人為無權占有云云，即屬無據。
　㈡原告主張因為被告等人於系爭土地上有建置相關設備，導致
    其於辦理繼承登記時需繳納957,671元之遺產稅云云。然查
    ，觀原告提出前揭遺產稅繳款書、遺產稅核定通知書，除了
    無法看出實際繳納之遺產稅額及其核課計算方式外，也無法
    證明其繳納該筆稅捐與被告等人於系爭土地上有相關設備乙
    節之因果關係，故原告以此為主張即屬無據，被告等人使用
    系爭土地並非無權占有，已如前述，況且，縱使兩造間之不
    定期租賃關係已終止（此僅為假設語氣，被告等人否認之）
    ，則之後僅生債務不履行之責任而已，與侵權行為無涉，此
    有前揭實務見解可佐，故原告依侵權行為規定請求被告等人
    應連帶給付其繳納之遺產稅，即屬有誤，縱認原告得依侵權
    行為請求（此僅為假設語氣，被告等人否認之），然賠償之
    範圍係限於因侵權行為直接造成之損害，而原告主張因被告
    等人於系爭土地上設置設備，因而導致在繳納遺產稅時無法
    取得農用證明而減免稅捐乙節縱然為真，該部分亦非屬侵權
    行為直接造成之損害，自不在侵權行為損害賠償範圍，原告
    援引民法第184條第1項前段為主張，即於法不符，況遺產稅
    如以全體繼承人為納稅義務人，每一繼承人對遺產稅之全部
    均有繳納義務，而非按其應繼分之比例各別負擔，原告雖提
    出遺產稅繳款書，然無法看出是由何人繳納以及繳納之數額
    為何，縱然原告代其餘繼承人繳納，此僅是渠等内部間之法
    律關係而已，仍不影響遺產稅之納稅義務人為全體繼承人之
    性質，故其權利義務屬全體繼承人，不論最終由何人繳納，
    均不得單以繼承人之一為請求之主體，故原告撤回林煥璋、
    林銘璋，就訴之聲明第2項部分即屬當事人不適格等語置辯
    。
　㈢聲明：⒈原告之訴駁回。⒉訴訟費用由原告負擔。
三、本院之判斷：
　㈠原告主張拆屋還地之部分：
　　⒈原告之父親林樂正於41年1月12日以買賣為原因取得重測前
      宜蘭縣○○鎮○○段○○○段00000地號土地，原告父親林樂正於
      48年1月13日就所有宜蘭頭城鎮下埔段下埔小段第136之1
      號建地0.5225甲連同地上房屋，與被告等人先祖即訴外人
      游阿寿在臺灣高等法院47年上字第2678號案件審理中達成
      和解，和解筆錄内容為「上訴人（即林樂正）願意將系爭
      坐落所有頭城鎮下埔小段第136-1號建地0.5225甲連同地
      上房屋共以每年租谷800台斤繼續不定期出租予被上訴人
      （即游阿寿）」等語，嗣於49年1月7日宜蘭縣○○鎮○○段○○
      ○段○000○0號土地分割出宜蘭縣○○鎮○○段○○○段00000地號
      及宜蘭縣○○鎮○○段○○○段00000地號土地，又宜蘭縣○○鎮○○
      段○○○段00000地號土地重劃後為宜蘭縣○○鎮○○段000地號
      ，地目為甲種建築用地，而136-3地號重測後為系爭516地
      號土地，地目為農牧用地，嗣後訴外人游阿寿又與原告父
      親林樂正定有私有耕地租約，約定就「宜蘭縣○○鎮○○段○○
      ○段00000地號土地面積0.3797甲農地（計算式：0.1107+0
      .1107+0.1407+0.0176=0.3797)繳納全年收穫總量1,000分
      之375之稻谷，上開土地標示以外尚有基地0.0497甲連同
      地上田寮一棟七間持分1/4包括在内依照原來約定每年租
      金壹佰捌拾玖台斤繼續租用」，租期為68年1月1日至73年
      12月31日，此有言詞辯論筆錄節本、宜蘭縣土地登記簿、
      土地登記第一類謄本、臺灣省臺北縣私有耕地租約、宜蘭
      縣頭城鎮公所106年12月5日投鎮民字第1060016060號函附
      卷可參（見本院卷第8頁至第12頁、第139頁至139頁背面
      ）。足認原告父親林樂正與被告等人先祖游阿寿嗣後就分
      割出之宜蘭縣○○鎮○○段○○○段00000地號土地（即系爭516
      地號土地）定有三七五租約，此租賃建物及基地之耕地三
      七五租約後已取代48年1月13日於臺灣高等法院和解筆錄
      所成立之不定期租賃。
　　⒉按債之內容變更，有僅發生不失同一性之債之變更者，亦
      得為債之更改，即成立新債關係而消滅舊債關係。以契約
      為債之變更時，究為不失同一性之內容變更，抑為更改，
      應依當事人之意思及變更之經濟上意義定之，倘於債之內
      容之給付發生重要部分之變更，依一般交易觀念已失債之
      同一性者，為債之要素有變更，即應認為債之更改，最高
      法院104年度台上字第771號判決意旨參照。被告等人雖辯
      稱：48年之不定期租賃契約係林樂正與游阿寿成立之私法
      上租賃關係，與之後成立之三七五租約係依據三七五減租
      條例等規定成立之契約關係，不僅成立依據不同 (前約是
      依據民法、土地法之規定，後約是根據三七五減租條例）
      、標的不同（前者是重測且尚未分割前之下埔小段136-1
      ，後者是136-3)、租金不同，前約與後約不同，兩者於法
      律上並無互斥或不得並存之關係，兩造之被繼承人也無以
      任何書面解除或終止前開不定期租賃關係云云，後約即三
      七五租約中雖無明文約定同時解除前約即不定期租賃契約
      之文字，然觀諸於49年1月7日宜蘭縣○○鎮○○段○○○段○000○
      0號土地分割出宜蘭縣○○鎮○○段○○○段00000地號及宜蘭縣○
      ○鎮○○段○○○段00000地號土地，顯見後約之租賃範圍本即
      在前約之租賃範圍內，前約與後約之租賃標的物均有房屋
      ，若前、後約租賃標的物房屋不同，則被告等人並未指出
      前、後約之建物係分別位在何不同區域，足徵前、後約所
      指之租賃標的物房屋（或稱田寮）應為同一，則就同一租
      賃標的物，林樂正何以對同一出租人願意繳納兩份租約之
      費用？況且於後約即三七五租約中更特別註明：「上開土
      地標示以外尚有基地0.0497甲連同地上田寮一棟七間持分
      1/4包括在内依照原來約定每年租金壹佰捌拾玖台斤繼續
      租用」等語，益徵系爭516地號土地分割後，林樂正與游
      阿寿將租賃範圍限縮在系爭516地號上，渠等就耕地租賃
      之部分依照三七五減租條例之規定繳納全年收穫總量1,00
      0分之375之稻谷，而就地上物租賃之部分則依照前開台灣
      高等法院和解筆錄之內容計算繳納每年租金188台斤稻谷
      ，故被告等人辯稱後約未取代前約云云，實屬無據。
　　⒊系爭後約即耕地三七五租約於游阿寿死亡後，分別由游阿
      寿子女游金隆、游德彰、游德和、游德遠繼承，並分別訂
      立為頭埔字第36-6、36-7、36-8、36-9號租約，嗣游金隆
      於96年7月21日過世，由其子游長庚、游中山繼承36-6號
      租約，游德彰於82年3月16日過世，由其子游瑞富、游德
      生繼承36-7號租約，游德和於100年11月12日過世，由訴
      外人楊棗香繼承36-8租約，又除36-8號租約早於105年10
      月18日經出租人、承租人雙方合意而終止，36-6、36-7、
      36-8、36-9號租約皆經宜蘭縣頭城鎮公所以108年5月7日
      頭鎮民字第1080006021號函塗銷登記在案，此有宜蘭縣頭
      城鎮公所108年5月7日頭鎮民字第1080006021號函、宜蘭
      縣頭城鎮公所109年11月3日頭鎮民字第1090014108號函、
      和解書附卷可參（見本院卷第13頁、第54頁至第56頁、第
      114頁至第114頁背面），是系爭516地號土地上已無存在
      任何耕地三七五租約，被告等人已無占用土地之合法權源
      ，應即返還系爭516地號土地予原告，自屬當然。
　　⒋按各共有人對於第三人，得就共有物之全部為本於所有權
      之請求，但回復共有物之請求，僅得為共有人全體之利益
      為之；所有人對於無權占有或侵奪其所有物者，得請求返
      還之；對於妨害其所有權者，得請求除去之。民法第821
      條、第767條第1項前段、中段分別定有明文。原告為系爭
      516地號土地共有人，而被告等人所有之系爭地上物無權
      占用系爭516地號土地，已如前述，揆諸上開規定，原告
      自得依民法第821條、第767條第1項規定，請求被告等人
      將附圖所示編號A部分面積87.28平方公尺之一層磚石造鐵
      皮頂房屋、B部分面積42.55平方公尺之水泥地面拆除，將
      占有土地騰空返還原告及其餘共有人。
　㈡原告主張損害賠償957,671元之部分：
　　⒈按遺產中作農業使用之農業用地及其地上農作物，由繼承
      人或受遺贈人承受者，應自遺產總額中扣除其土地及地上
      農作物價值之全數，免徵遺產稅；遺產稅按被繼承人死亡
      時，依本法規定計算之遺產總額，減除第17條、第17條之
      1規定之各項扣除額及第18條規定之免稅額後之課稅遺產
      淨額，課徵百分之10，遺產及贈與稅法第17條第1項第6款
      前段、第13條分別定有明文。次按，因故意或過失，不法
      侵害他人之權利者，負損害賠償責任；數人共同不法侵害
      他人之權利者，連帶負損害賠償責任，民法第184條第1項
      前段、第185條第1項前段分別定有明文。
　　⒉查被告等人於系爭516地號土地上興建如附圖所示編號A、B
      之地上物，業經本認定如前，而因上開地上物上設置有洗
      衣機、熱水器、瓦斯桶、排風扇等與農業經營無關之設備
      ，無法認定為農業設施從來使用，致使原告就系爭516地
      號土地未能取得農業使用證明書，有宜蘭縣政府109年6月
      5日府農務字第1090077146號函、勘驗筆錄各1份附卷可參
      （見本院卷第18頁、第59頁至第68頁背面）。次查系爭51
      6地號土地為農牧用地，原告及其他繼承人繼承系爭土地
      時，本可免徵遺產稅，但因被告等人於系爭516地號土地
      設置與農業經營無關之設備，導致原告無法取得農業使用
      證明，而原告本無須就系爭516地號土地繳納遺產稅，而
      系爭516地號土地經課徵百分之10遺產稅957,671元，有財
      政部北區國稅局109年度遺產稅繳款書、財政部北區國稅
      局遺產稅核定通知書附卷可稽（見本院卷第109頁及證物
      袋），是被告等人上開違規工作物及設施，自對原告及其
      他繼承人造成遺產稅支出之損害，被告等人核屬共同侵權
      行為，則原告既已代替其他繼承人林煥璋、林銘璋繳納該
      筆遺產稅，從而，原告依民法第184條第1項前段、第185
      條第1項前段規定，請求被告等人連帶賠償957,671元，應
      屬有據。
　  ⒊末按給付無確定期限者，債務人於債權人得請求給付時，
      經其催告而未為給付，自受催告時起，負遲延責任。其經
      債權人起訴而送達訴狀，或依督促程序送達支付命令，或
      為其他相類之行為者，與催告有同一之效力，民法第229 
      條第2項定有明文。又遲延之債務，以支付金錢為標的者
      ，債權人得請求依法定利率計算之遲延利息；應付利息之
      債務，其利率未經約定，亦無法律可據者，週年利率為百
      分之5，民法第233條第1項前段、第203條亦有明定。本件
      原告對被告等人之侵權行為損害賠償債權，核屬無確定期
      限之給付，既經原告追加請求而於110年4月23日送達民事
      陳報暨訴之變更追加狀繕本於被告游德遠、被告游長庚、
      被告游中山，另於110年4月22日送達於被告游瑞生、被告
      游瑞富迄未給付，當應負遲延責任。因此，原告請求自民
      事陳報暨訴之變更追加狀繕本送達被告游德遠、被告游長
      庚、被告游中山、被告游瑞生、被告游瑞富之翌日起，按
      週年利率百分之5計算之法定遲延利息，核無不合。
四、綜上所述，原告請求被告等人應將系爭516地號土地如附圖
    所示編號A部分面積87.28平方公尺之一層磚石造鐵皮頂房屋
    、B部分面積42.55平方公尺之水泥地面拆除，將該部分土地
    返還原告及其他共有人全體，並請求被告等人連帶賠償就系
    爭516地號土地所支出之遺產稅957,671元，及被告游德遠、
    被告游長庚、被告游中山自110年4月24日起至清償日止，被
    告游瑞生、被告游瑞富自110年4月23日起至清償日止，按週
    年利率百分之5計算之利息，為有理由，自應准許。
五、又本判決原告陳明願供擔保請准宣告假執行，核無不合，爰
    酌定相當擔保金額准許之，另被告就原告勝訴部分陳明願供
    擔保，聲請宣告免為假執行，合於法律規定，爰分別酌定相
    當之擔保金額宣告之。
六、本件為判決基礎之事證已臻明確，本院經逐一斟酌兩造所提
    其餘攻擊、防禦及立證方法，均與判決結果不生影響爰不再
    一一論述，併此敘明。
七、訴訟費用負擔之依據：民事訴訟法第78條。 
中　　華　　民　　國　　110 　年　　11　　月　　30　　日
    　　　　　　　宜蘭簡易庭   法　官　張淑華
上為正本係照原本作成。
如對本判決上訴，須於判決送達後二十日內向本院提出上訴狀，
同時表明上訴理由；如已於本判決宣示後送達前提起上訴者，應
於判決送達後十日內補具上訴理由（均須按他造當事人之人數附
繕本）。
如委任律師提起上訴者，應一併繳納上訴審裁判費。
中　　華　　民　　國　　110 　年　　11　　月　　30　　日
　　　　　　　　　　　　　 　　書記官  謝佩欣